臺灣高等法院花蓮分院刑事判決　　　　100年度上訴字第148號
上　訴　人　臺灣花蓮地方法院檢察署檢察官
被　　　告　吳清鴻
上列上訴人因被告違反毒品危害防制條例案件，不服臺灣花蓮地
方法院中華民國100年5月27日100年度訴字第98號第一審判決（
起訴案號：臺灣花蓮地方法院檢察署100年度偵字第752號），提
起上訴，本院判決如下：
    主  文
上訴駁回。
    理  由
一、依刑事訴訟法第350條、第361條、第362條、第367條規定，
    不服地方法院之第一審判決而上訴者，須提出上訴書狀，並
    應敘述具體理由，為上訴必備之程式；其所提出之上訴書狀
    並未敘述上訴理由，或僅曾以言詞陳述上訴理由者，均應於
    上訴期間屆滿後20日內補提理由書於第一審法院。第一審法
    院經形式審查，認逾期未補提上訴理由者，應定期間先命補
    正；逾期未補正者，為上訴不合法律上之程式，應以裁定駁
    回。倘已提出上訴理由，但所提非屬具體理由者，則由第二
    審法院以上訴不合法律上之程式，判決駁回。而所謂具體理
    由，必係依據卷內既有訴訟資料或提出新事證，指摘或表明
    第一審判決有何採證認事、用法或量刑等足以影響判決本旨
    之不當或違法，而構成應予撤銷之具體事由，始克當之（例
    如：依憑證據法則具體指出所採證據何以不具證據能力，或
    依憑卷證資料，明確指出所為證據證明力之判斷如何違背經
    驗、論理法則）；倘僅泛言原判決認定事實錯誤、違背法令
    、量刑失之過重或輕縱，而未依上揭意旨指出具體事由，或
    形式上雖已指出具體事由，然該事由縱使屬實，亦不足以認
    為原判決有何不當或違法者（例如：對不具有調查必要性之
    證據，法院未依聲請調查亦未說明理由，或援用證據不當，
    但除去該證據仍應為同一事實之認定），皆難謂係具體理由
    ，俾與第二審上訴制度在請求第二審法院撤銷、變更第一審
    不當或違法之判決，以實現個案救濟之立法目的相契合，並
    節制濫行上訴（最高法院著有97年度台上字第892號判決可
    參）。
二、上訴意旨略以：按犯罪之情狀顯可憫恕，認科以最低刑度仍
    嫌過重者，得酌量減輕其刑，刑法第59條訂有明文；又「刑
    法第59條之酌量減輕其刑，必於犯罪之情狀，在客觀上足以
    引起一般同情，認為即予宣告法定低度刑期，猶嫌過重，始
    有其適用。」最高法院著有51年台上字第788號判例可參。
    惟查被告吳清鴻無視毒品對社會秩序及國民健康危害至鉅，
    嚴重影響社會治安，猶藉販賣毒品牟利，易肇生施用毒品者
    依賴毒品，戕害身心健康，更有滋生其他犯罪之可能；且其
    4次販賣第2級毒品罪，為累犯，應依刑法第47條第1項規定
    加重其刑；是依被告犯罪之情狀及前科犯行，有何在客觀上
    足以引一般同情，科以最低刑度仍嫌過重之處？原審判決徒
    以「被告各次販賣第二級毒品之數量屬微，從中獲取之利益
    亦非龐大」為由，引用刑法第59條減輕其刑，顯有違誤，而
    有判決適用法則不當之事由，自難認原判決妥適，是請求撤
    銷原判決，另為適當之判決云云。
三、駁回上訴之理由：
  1.按量刑之輕重，係屬事實審法院得依職權自由裁量之事項，
    茍於量刑時，已依行為人之責任為基礎，並斟酌刑法第57條
    各款所列情狀，而未逾越法定範圍，又未濫用其職權，即不
    得遽指為違法（最高法院72年度台上字第6696號判例參照）
    次按刑法第59條規定：犯罪之情狀顯可憫恕，認科以最低度
    刑仍嫌過重者，得酌量減輕其刑。立法理由中指出：本條所
    謂「犯罪之情狀可憫恕」，自係指裁判者審酌刑法第57條各
    款所列事項以及其他一切與犯罪有關之情狀之結果，認其犯
    罪足堪憫恕者而言。又最高法院70年度第6次刑事庭會議決
    議亦表示：刑法第59條規定，犯罪之情狀可憫恕者，得酌量
    減輕其刑，同法第57條規定，科刑時應審酌一切情狀，尤應
    注意該條10款為科刑重輕之標準，兩條適用上固有區別，惟
    所謂「犯罪之情狀」與「一切情形」云云，並非有截然不同
    之領域，於裁判上酌減其刑時，應就犯罪一切情狀（包括第
    57條所列舉之10款事項），予以全盤考量，審酌其犯罪有無
    可憫恕之事由（即所謂有特殊之原因與環境等等，在客觀上
    足以引起一般同情，以及宣告法定低度刑，是否猶嫌過重。
    ）以為判斷。
  2.本件被告販賣第二級毒品之事實，業據被告於偵查中及原審
    審理時坦承不諱，核與卷內證人游智強等人及通訊監察譯文
    等事證相符（被告事實一、(二)之犯罪時間為上午10時46分
    33秒，原判決誤載為上午2時10分46秒），原審乃依法論罪
    科刑，並審酌被告為累犯，但同為販賣第二級毒品之人，其
    犯罪情節未必盡同，倘依其情狀處以較輕之徒刑，即足以懲
    儆，並可達防衛社會之目的，自非不可依客觀之犯行與主觀
    之惡性二者加以考量其情狀，是否有可憫恕之處，適用刑法
    第59條之規定酌量減輕其刑，使個案裁判之量刑，能斟酌至
    當，符合比例原則，而被告販賣各次安非他命之數量均微，
    從中獲取之利益亦非龐大，其犯罪情節要非可與大盤毒梟者
    等同並論，倘予以宣告法定最低刑度或依毒品危害防制條例
    第17條第2項規定減輕後之最低刑度，均嫌過重，難謂符合
    罪刑相當性及比例原則，客觀上足以引起一般之同情，故援
    引刑法第59條規定就其所犯販賣第二級毒品罪共4罪，均酌
    減其刑，並審酌被告販賣毒品對社會秩序、國民健康及社會
    治安之危害，其猶藉販賣毒品牟利，易肇生施用毒品者依賴
    毒品，戕害身心健康，致滋生其他犯罪之可能，但其犯罪後
    自始坦承犯行，態度良好，兼衡其犯罪情節、生活狀況、智
    識程度，各次犯罪獲利分有高低等一切情狀，分別量處被告
    有期徒刑2年、1年10月、1年10月、2年，並定其應執行刑為
    2年6月，並為相關沒收之諭知，已詳敘其調查、取捨證據及
    量刑之心證理由，並以被告之責任為基礎，斟酌刑法第57條
    各款所列情狀，其量刑並未逾越法定範圍，亦未濫用其職權
    ，從形式上觀察，原判決並無違背法令之情形。
  3.上訴意旨並未依據卷內之訴訟資料，指摘原審判決有何足以
    影響判決本旨之不當或違法，構成應予撤銷之具體事由，乃
    徒憑己意指摘原審判決不當，自不足以動搖原判決認定犯罪
    事實及量刑之基礎，難認係具體理由，其上訴顯然違背法律
    上之程式，爰不經言詞辯論，判決駁回其上訴。
據上論斷，應依刑事訴訟法第367條前段、第372條，判決如主文
。
中    華    民    國   100    年    9     月    30    日
                   刑事庭審判長法  官  何方興
                               法  官  陳秋錦
                               法  官  林碧玲
以上正本證明與原本無異。
如不服本判決，應於收受送達後10日內向本院提出上訴書狀，其
未敘述理由者，並得於提起上訴狀後10日內向本院補提理由書（
均須按他造當事人之人數附繕本）「切勿逕送上級法院」。
中    華    民    國   100    年    9     月    30    日
                               書記官  李閔華